【裁判字號】    92,交上訴,58
【裁判日期】    920501
【裁判案由】    過失致死
【裁判全文】
臺灣高等法院刑事判決                            九十二年度交上訴字第五八號
    上  訴  人
    即  被  告  甲○○
右上訴人因過失致死案件，不服臺灣宜蘭地方法院九十一年度交訴字第七０號，中華
民國九十二年二月十二日第一審判決（起訴案號：臺灣宜蘭地方法院檢察署九十一年
度偵字第三一九七號），提起上訴，本院判決如左：
    主  文
上訴駁回。
    事  實
一、甲○○曾於八十一年間有業務過失致死案前科紀錄，猶不知警惕。其係聯結車司
    機，以駕駛聯結車載運砂石為其業務，係從事駕駛業務之人，於民國九十一年九
    月十四日上午，駕駛車牌號碼ＧＥ—八五○號半聯結車，沿宜蘭縣羅東鎮○○路
    由南往北方向行駛，於同日上午八時四十分許，行經同鎮○○路○段九八號前無
    號誌岔路口時，本應注意汽車行經無號誌之交岔路口時，應減速慢行，作隨時停
    車之準備，且依當時情形，天候晴，日間自然光線，路面乾燥無缺陷，視距良好
    且無障礙物，並無不能注意之情事，於通過上開交岔路口時，竟疏未注意減速慢
    行，猶以時速五十公里之速度行駛，適有江桂騎乘車牌號碼ＪＧ九—四九五號重
    型機車，自上開交岔路口之支線道，由東往西方向行駛通過交岔路口，亦疏未注
    意車輛行至無號誌亦無交通警察指揮之交岔路口時，支線道車應暫停讓幹線道車
    先行，並未停讓左方幹道甲○○前開車輛先行，迨甲○○見江桂之機車時，已煞
    車不及，致兩車發生碰撞，江桂因而受有急性硬腦膜外出血、挫傷性腦出血、頭
    皮裂傷、下肢裂傷等傷害，經送財團法人羅許基金會羅東博愛醫院（下稱博愛醫
    院）醫治後，仍於九十一年九月十四日上午十一時十分許因前揭傷重不治死亡。
    甲○○於肇事後，在未經有偵查權之機關或公務員發覺為犯嫌前，向到瑒處理本
    件車禍之警員余銘雄自首及陳明其為肇事者並接受裁判。
二、案經臺灣宜蘭地方法院檢察署檢察官相驗後自動檢舉偵查起訴。
    理  由
一、訊據被告甲○○坦承駕駛車牌號碼ＧＥ─八五○號半聯結車，以時速五十公里沿
    宜蘭縣羅東鎮○○路由南往北方向行駛通過前開無號誌交岔路口，而與被害人江
    桂發生車禍等情，並自承其有過失不諱，惟辯稱：當時對方的機車突然從伊右前
    方經過，伊看到被害人機車時煞車時已經來不及等語。經查：被告駕駛車牌號碼
    ＧＥ─八五○號半聯結車，在宜蘭縣仁愛路三段九八號前無號誌交岔路口，與被
    害人江桂騎乘之車牌號碼ＪＧ九─七九五號重型機車發生車禍之事實，有宜蘭縣
    警察局道路交通事故調查報告表及現場照片三十幀附卷可稽。
二、按行車速度，依標誌或標線之規定，無標誌或標線者，於行經無號誌之交岔路口
    應減速慢行，作隨時停車之準備，道路交通安全規則第九十三條第一項第三款定
    有明文，依卷附現場照片所示，被告行車方向之道路旁雖有矮牆植樹，但就前開
    交岔路口處之道路四周並無遮蔽物，且以被告駕駛之半聯結車駕駛座高度，右方
    縱有上開矮牆植樹，亦不致影響其視線，另依當時天候晴朗，日間自然光線，路
    面乾燥無缺陷，視距良好且無障礙物，並無不能注意之情事，被告於通過上開交
    岔路口時，竟疏未注意減速慢行，作隨時停車之準備，仍以時速五十公里速度行
    駛，其駕駛行為顯有過失。又按車輛行至無號誌而無交通警察指揮之交岔路口，
    支線道車應暫停讓幹線道車先行，被害人江桂自支線道行駛至無號誌交岔路口，
    未停讓由被告駕駛之幹道車先行，其駕駛行為亦有過失，惟此仍無解免被告過失
    責任之成立。而本件經送請台灣省基宜區車輛行車事故鑑定委員會鑑定之結果，
    亦認「江桂駕駛重機車行經狹路無號誌岔路口，屬支道車未停讓左方幹道林（興
    焰）車先行，致與林車撞及，為肇事主因」、「甲○○駕駛半聯結車行經無號誌
    岔路口，未減速慢行致與江（桂）車撞及，為肇事次因」，有該鑑定委員會九十
    一年十一月二十日基宜鑑字第九一○七一九號函所附鑑定意見書在卷可憑。本件
    被害人江桂係因本件車禍受有急性硬腦膜外出血、挫傷性腦出血、頭皮裂傷、下
    肢裂傷等傷害，經送博愛醫院急救後死亡，並經檢察官督同檢驗員相驗屬實，有
    診斷證明書、勘驗筆錄、相驗屍體證明書、驗斷書各一份及相驗照片在卷可佐，
    則被告之過失行為與被害人之死亡結果間，顯有相當因果關係甚明，被告自應負
    過失致死罪責。綜上所陳，本件事證明確，被告犯行堪以認定，應依法論科。
三、查被告甲○○係聯結車司機，以駕駛上開半聯結車載運砂石至工作處所為其業務
    ，此經其陳明在卷，乃從事駕駛業務之人，則被告於執行業務中肇事致人死亡，
    核其所為，係犯刑法第二百七十六條第二項之業務過失致人於死罪。又被告於肇
    事後，在未經有偵查權之機關或公務員發覺為犯嫌前，向到場處理本件車禍之警
    員余銘雄坦承其為肇事者並願接受裁判，經證人余銘雄警員證述在卷，核與自首
    要件相符，依法減輕其刑。
四、原審認被告罪證明確，援引刑法二百七十六條第二項、第六十二條前段、第四十
    一條第一項前段，罰金罰鍰提高標準條例第一條前段、第二條之規定，並審酌被
    告於肇事後己與被害人家屬達成民事和解賠償損害，有和解書一紙在卷可稽，及
    被告過失之情節、被害人家屬所受傷痛程度與被告犯罪後之態度等一切情狀，量
    處有期徒刑六月，並諭知易科罰金之折算標準。原審認事用法，並無不合，量刑
    亦屬妥適，本件被告上訴雖稱其已與被害人達成民事和解，賠償損害，且其罹患
    糖尿病、腦中風疾病云云，惟查被告曾於八十一年間有業務過失致死罪前科紀錄
    ，有本院被告全國前案紀錄表在卷可按，其猶不知警惕，仍再犯業務過失致死罪
    ，足見其平日駕車未盡注意義務，惡性不輕，故本院認對其所宣告之刑不適宜宣
    告緩刑，被告提起上訴，猶執陳詞稱其有減速慢行，否認犯罪，其上訴無理由，
    應予駁回。
據上論斷，應依刑事訴訟法第三百六十八條，判決如主文。
本案經檢察官洪泰文到庭執行職務。
中      華      民      國    九十二    年      五      月      一      日
                              臺灣高等法院交通法庭
                                  審判長法  官  陳  正  雄
                                        法  官  許  宗  和
                                        法  官  許  錦  印
右正本證明與原本無異。
如不服本判決，應於收受送達後十日內向本院提出上訴書狀，其未敘述上訴之理由者
並得於提起上訴後十日內向本院補提理由書（均須按他造當事人之人數附繕本）。
                                        書記官  楊  妙  恩
中      華      民      國    九十二    年      五      月      五      日
附錄本案論罪科刑法條全文：
刑法第二百七十六條第二項：
從事業務之人，因業務上之過失犯前項之罪者，處五年以下有期徒刑或拘役，得併科
三千元以下罰金。


司法院資訊處製作；財團法人民間司法改革基金會備份。
